【裁判字號】    95,上,10
【裁判日期】    950630
【裁判案由】    
【裁判全文】
臺灣高等法院花蓮分院民事判決            95年度上字第10號
上  訴  人  乙○○
訴訟代理人  林國泰律師
被上訴人    甲○○
訴訟代理人  簡燦賢律師
當事人間請求侵權行為損害賠償事件，上訴人對於中華民國95年
2月23日臺灣花蓮地方法院95年度重訴字第3號判決，提起上訴，
本院於95年6月16日言詞辯論終結，判決如下：
    主  文
上訴駁回。
第二審訴訟費用由上訴人負擔。
    事  實
壹、上訴人部分
一、聲明：(一)原判決不利於上訴人部分廢棄；(二)上開廢棄部分，
    被上訴人在第一審之訴駁回；(三)第一、二審訴訟費用由上訴
    人負擔。
二、陳述：除與原判決記載相同茲予引用外，另補陳：
  (一)原判決未就被上訴人之經營能力在通常情形下，可能取得之
    收入若干？有如何喪失之情形？即逕依基本工資新台幣（下
    同）15,840元，作為被上訴人減少收入之計算基準，尚有未
    洽。
  (二)原判決認上訴人應賠償被上訴人精神慰撫金2,500,000元，
    明顯過高。
  (三)原判決認上訴人就車禍之發生應負擔百分之七十之過失責任
    ，並不合理。本件車禍，兩造之過失應同為肇事原因，應各
    負擔百分之五十之過失比例，較為合理。
貳、被上訴人部分：
一、聲明：(一)上訴駁回；(二)第二審訴訟費用由上訴人負擔。
二、陳述：引用原判決記載。
    理  由
一、本件經本院審理結果，認第一審判決上訴人應給付被上訴人
    3,928,382元，及自民國93年10月1日起至清償日止，按年息
    百分之五計算之利息，並駁回被上訴人其餘請求（被上訴人
    請求超過3,928,382元及利息部分，經原審判決被上訴人敗
    訴，未經其聲明不服，已告確定)，經核其認事用法俱無不
    當，應予維持，除引用第一審判決所記載之事實及理由、證
    據外，另補充理由如下。
二、被上訴人因本件車禍受有頭部外傷併腦內出血，已成植物人
    自屬於勞動能力已全部永久性喪失，而車禍發生之際，被上
    訴人年僅55歲，應有工作能力，雖被上訴人並未提出計算喪
    失勞動能力損失之標準，惟依民事訴訟法第222條第2項：「
    當事人已證明受有損害而不能證明其數額或證明顯有重大困
    難者，法院應審酌一切情況，依所得心證定其數額。」之規
    定，原審採基本工資15,840元，作為損害賠償計算之基準。
    查基本工資原本即是一般國民在通常情形下可能取得之收入
    之平均值，揆諸當前社會一般人之工作薪資水準，尚稱合理
    且非過高，應屬有據。
三、被上訴人於車禍發生時，騎乘機車並未配戴安全帽，而係將
    安全帽繫於機車右前把手，惟上訴人臨時停車於人行穿越道
    ，未注意被上訴人駕駛機車自左後方駛來，即開啟左前車門
    ，致被上訴人撞擊，依現場情況判斷，上訴人對於本件車禍
    之發生，應負較重之過失責任，較為合理。原審認上訴人應
    負百分之七十之過失責任，被上訴人應負百分之三十之過失
    責任，並無不當。上訴人主張過失比例應以各百分之五十為
    據，並無理由。
四、被上訴人因本件車禍之發生，致成植物人，精神上當然受有
    極大痛苦，而非財產上之損害賠償，並無任何客觀標準可資
    為據，惟應斟酌雙方身分、地位與加害程度，及其他各種情
    形，據以核定相當之數額。原審審酌被上訴人所受傷害程度
    及日後醫療所受之痛若，與家庭狀況、經濟收入等一切情狀
    ，認為以2,500,000元為適當，已就核定非財產上賠害賠償
    數額之相關要件，加以審核，並無不當。上訴人主張金額過
    高，並無理由。
五、綜上，原審依侵權行為損害賠償之法律關係，判決上訴人應
    給付被上訴人3,928,382元及自93年10月1日起至清償日止，
    按年息百分之五計算之利息，並諭知兩造各提供擔保，分別
    宣告假執行及免為假執行，經核均無不合。上訴意旨指摘原
    判決不當，求予廢棄改判，並無理由，應予駁回。
六、據上論結，本件上訴為無理由，依民事訴訟法第454條第1、
    2項、第449條第1項、第78條，判決如主文。
中    華    民    國    95    年    6     月    30    日
                  審判長法  官  謝志揚
                        法  官  蔣有木
                        法  官  湯文章
以上正本係照原本作成。
如不服本判決，應於判決送達後20日內向本院提出上訴狀。未表
明上訴理由者，應於上訴後20日內向本院提出上訴理由狀 (須按
他造人數提出繕本)。上訴時應提出委任律師或具有律師資格之
人之委任狀；委任有律師資格者，另應附具律師及格證書及釋明
委任人與受任人有民事訴訟法第466條之1第1項但書或第2項（詳
附註）所定關係之釋明文書影本。
                        書記官  李德霞
中    華    民    國    95    年    6     月    30    日
附註：民事訴訟法第466條之1 (第1項、第2項)：
對於第二審判決上訴，上訴人應委任律師為訴訟代理人。但上訴
人或其法定代理人具有律師資格者，不在此限。
上訴人之配偶、三親等內之血親、二親等內之姻親，或上訴人為
法人、中央或地方機關時，其所屬專任人員具有律師資格並經法
院認為適當者，亦得為第三審訴訟代理人。


司法院資訊處製作；財團法人民間司法改革基金會備份。
